【裁判字號】    96,交易,120
【裁判日期】    970104
【裁判案由】    過失傷害
【裁判全文】
臺灣彰化地方法院刑事判決             96年度交易字第120號
公  訴  人  臺灣彰化地方法院檢察署檢察官
被      告  甲○○
                      號
上列被告因過失傷害案件，經檢察官提起公訴（96年度偵字第36
59號），本院依簡式審判程序判決如下：
    主  文
甲○○從事業務之人，因業務上之過失傷害人致重傷，處有期徒
刑陸月，如易科罰金，以新臺幣壹仟元折算壹日；減為有期徒刑
月，如易科罰金，以新臺幣壹仟元折算壹日。
    犯罪事實
一、甲○○係外派巡迴隔熱紙技師，以維修隔熱紙為業，並以駕
    車巡迴各維修地點為其附隨業務，為從事業務之人。其於民
    國95年12月30日上午11時50分許，駕駛車牌號碼R5-4565 號
    自用小客車，沿彰化縣花壇鄉東方巷由西往東方向行駛，欲
    返回公司時，本應注意依速限標誌或標線之規定，無速限標
    誌或標線者，在未劃設車道線、行車分向線或分向限制線之
    道路，時速不得超過40公里，而依當時為日間自然光線、路
    面乾燥無缺陷、無障礙物及視距良好之路況，亦無不能注意
    之情事，詎疏未注意及此，於同日上午11時50分許，貿然以
    時速約50公里速度駕車行經該路段「南方高幹50」號電線桿
    附近，適同路段對向有乙○○所騎乘搭載其子呂○豪（94年
    9 月生）之車牌號碼JV8-201 號重型機車偏左行駛而來，兩
    車車頭因而發生碰撞，致乙○○人車倒地，受有腹部鈍傷胰
    臟破裂併後腹腔血腫、左股骨開放性骨折、術後胰液滲漏併
    皮下廔管之重傷害；呂○豪則受有頭部外傷、多處顏面擦傷
    之傷害。甲○○肇事後，在有偵查犯罪職權之機關或個人發
    覺其犯罪前，委託他人以電話報警，嗣員警據報前往處理，
    甲○○則留在該處等待員警到場，於員警未發覺何人為肇事
    者時，向員警承認為肇事人，主動接受審判。
二、案經乙○○訴由彰化縣警察局彰化分局報告臺灣彰化地方法
    院檢察署檢察官偵查起訴。
    理  由
一、上揭犯罪事實，業據被告甲○○於警詢、偵訊、本院準備程
    序及審理時坦承不諱（見警卷第2 頁，偵卷第7 頁，本院96
    年7 月6 日準備程序筆錄、96年12月21日準備程序及審判筆
    錄），核與證人即告訴人乙○○於警詢指訴情節相符，且有
    道路交通事故現場圖、道路交通事故調查報告表（一）、（
    二）及現場照片16張（均詳見警卷）在卷足憑，此部分之事
    實均堪認定。再查：
（一）稱重傷者，謂下列傷害：一毀敗或嚴重減損一目或二目之
      視能。二毀敗或嚴重減損一耳或二耳之聽能。三毀敗或嚴
      重減損語能、味能或嗅能。四毀敗或嚴重減損一肢以上之
      機能。五毀敗或嚴重減損生殖之機能。六其他於身體或健
      康，有重大不治或難治之傷害，刑法第10條第4 項規定甚
      明。告訴人乙○○、被害人呂○豪2 人分別因本件車禍而
      受有如犯罪事實欄所載之重傷害及傷害，有財團法人彰化
      基督教醫院診斷書3 紙（詳見警卷、偵卷第9 頁、本院卷
      ）、財團法人彰化基督教醫院96年11月27日九十六彰基醫
      事字第096110088 號函及所附病歷資料（見本院卷）附卷
      可參。上開函文並就告訴人乙○○所受之傷害敘明：「乙
      ○○所受之左股骨折為開放性骨折，即使恢復亦無法達百
      分之百正常，已達機能『減損』之傷害，但未達於『毀敗
      』、『嚴重減損』之程度。…乙○○進行遠端胰臟切除，
      因胰臟為腹內最複雜且功能最多之器官，主要負責消化功
      能與身體血糖代謝，如其功能無法運作，易導致腹內膿瘍
      、敗血症及血糖過高（易導致糖尿病）；而乙○○於住院
      期間，均有前述併發症現象，且於96年3 月31日再度因此
      些併發症入院治療，雖症狀趨於穩定，其難治之情形是一
      定的，故仍須持續追蹤是否經常復發。」堪認告訴人乙○
      ○因本件車禍胰臟損傷致須切除胰臟，從而引發上述併發
      症，其治療情形已達於「難治」之程度，自係於身體或健
      康有難治之傷害，核屬刑法第10條第4 項所稱之重傷害。
（二）按行車速度，依速限標誌或標線之規定，無速限標誌或標
      線者，在未劃設車道線、行車分向線或分向限制線之道路
      ，時速不得超過40公里；且車輛行駛時，駕駛人應注意車
      前狀況，並隨時採取必要之安全措施，道路交通安全規則
      第93條第1 項第1 款、第94條第3 項分別定有明文。本件
      事故發生地點彰化縣花壇鄉東方巷「南方高幹50」號電線
      桿附近，係未劃設車道線、行車分向線或分向限制線之道
      路，有道路交通事故現場圖及現場照片可稽（均詳見警卷
      ），揆諸前開規定，被告駕車時速自不得超過40公里，且
      當時路況為日間自然光線、路面乾燥無缺陷、無障礙物、
      視距良好，亦無不能注意之情事，被告竟疏未注意，貿然
      超速行駛於上開路段，確有過失甚明。再者，本件經臺灣
      省彰化縣區車輛行車事故鑑定委員會鑑定，認：「一乙○
      ○無駕照駕駛重機車偏左行駛，為肇事主因。二甲○○駕
      駛自小客車超速行駛，為肇事次因。」（見偵卷第11頁）
      被告之過失行為既係造成告訴人乙○○重傷、被害人呂○
      豪傷害之直接原因，二者間即具有相當因果關係；至告訴
      人乙○○騎乘機車行經上開路口，亦有疏未注意應靠右行
      駛而偏左行駛之過失，且告訴人乙○○之過失為肇事主因
      ，而被告過失則為肇事次因，然此仍無解於被告上開過失
      責任及相當因果關係之認定。
（三）綜上，本件事證明確，被告犯行洵堪認定，應予依法論科
      。
二、按刑法上所謂業務，係指個人基於其社會地位繼續反覆所執
    行之事務，其主要部分之業務固不待論，即為完成主要業務
    所附隨之準備工作與輔助事務，亦應包括在內（最高法院71
    年臺上字第1550號、75年臺上字第1685號判例意旨參照）。
    被告係駕駛上開自用小客車，以巡迴維修隔熱紙，其本人並
    以維修隔熱紙為業，故駕駛該車屬其完成維修隔熱紙主要業
    務之附隨輔助事務，應認屬其業務之範圍。被告因駕車之業
    務過失行為，致告訴人乙○○、被害人呂○豪分別受有重傷
    害及傷害，核其所為，係犯刑法第284 條第2 項後段業務過
    失致重傷罪、同條項前段業務過失傷害罪。公訴意旨認被告
    就告訴人乙○○部分係犯刑法第284 條第1 項前段過失傷害
    罪嫌，尚有未洽，惟此部分起訴之社會基本事實相同，爰就
    告訴人乙○○部分，依法變更起訴法條，併予敘明。被告以
    一過失行為，致告訴人乙○○、被害人呂○豪分別受有重傷
    害及傷害，而觸犯業務過失致重傷罪及業務過失傷害罪，為
    想像競合犯，應依刑法第55條規定，從一重之業務過失致重
    傷罪處斷。又被告肇事後，於有偵查犯罪職權之機關或個人
    發覺其犯罪前，委託他人以電話報警，嗣經員警據報前往處
    理時，留在該處等待員警到場，於員警未發覺何人為肇事者
    時，向員警承認為肇事人，並主動接受裁判乙節，業據被告
    當庭供明無誤，應依自首之規定，減輕其刑。爰審酌被告並
    無前科，有臺灣高等法院被告前案紀錄表1 紙在卷可憑，平
    日素行尚佳，於肇事後坦承過失犯行，犯後態度良好，惟因
    業務過失肇事導致告訴人乙○○受有重傷害，並致稚齡之被
    害人呂○豪受有傷害，雖已支付新臺幣35萬元之賠償金，然
    迄未與告訴人及被害人達成和解，暨其過失程度、智識程度
    等一切情狀，量處如主文所示之刑，並諭知易科罰金之折算
    標準，以示懲儆。又按犯罪在96年4 月24日以前者，所宣告
    之有期徒刑、拘役或罰金，除中華民國九十六年罪犯減刑條
    例另有規定外，減其刑期或金額2 分之1 ；犯最重本刑為5
    年以下有期徒刑以下之刑之罪，依本條例規定減為6 月以下
    有期徒刑、拘役者，應於為減刑裁判時，併諭知易科罰金折
    算之標準，同條例第2 條第1 項第3 款、第9 條定有明文。
    本件被告犯罪時間在96年4 月24日以前，所犯刑法第284 條
    第2 項後段業務過失致重傷罪復無不得減刑之例外情形，應
    依上開規定減其宣告刑2 分之1 ，即減處為有期徒刑3 月，
    並諭知易科罰金之折算標準。
據上論斷，應依刑事訴訟法第273 條之1 第1 項、第299 條第1
項前段、第300 條，刑法第284 條第2 項、第55條、第62條前段
、第41條第1 項前段，刑法施行法第1 條之1 第1 項、第2 項前
段，中華民國九十六年罪犯減刑條例第2 條第1 第3 款、第7 條
、第9 條，判決如主文。
本案經檢察官余建國到庭執行職務。
中    華    民    國    97    年     1    月     4     日
                  交通法庭   法  官  楊舒嵐
以上正本證明與原本無異。
如不服本判決，應於判決送達後10日內，向本院提出上訴書狀，
上訴書狀應「敘述具體上訴理由」，並按他造當事人之人數附繕
本。「切勿逕送上級法院」。
告訴人或被害人對於判決如有不服具備理由請求檢察官上訴者，
其上訴期間之計算係以檢察官收受判決正本之日期為準。
中    華    民    國    97    年    1     月    8     日
                             書記官  張木松
附錄論罪科刑法條：
中華民國刑法第284條第2項
（過失傷害罪）
從事業務之人，因業務上之過失傷害人者，處 1 年以下有期徒刑
、拘役或1千元以下罰金，致重傷者，處3年以下有期徒刑、拘役
或2千元以下罰金。


司法院資訊處製作；財團法人民間司法改革基金會備份。
